【裁判字號】    96,易,3051
【裁判日期】    970328
【裁判案由】    恐嚇取財等
【裁判全文】
臺灣板橋地方法院刑事判決              96年度易字第3051號
公  訴  人  臺灣板橋地方法院檢察署檢察官
被      告  子○○
選任辯護人  賴安國律師
上列被告因恐嚇取財等案件，經檢察官提起公訴（95年度偵字第
23115 號），本院裁定改依簡式審判程序審理，判決如下：
    主  文
子○○連續意圖為自己不法之所有，以恐嚇使人將本人之物交付
，處有期徒刑壹年，減為有期徒刑陸月，如易科罰金，以銀元
佰元即新臺幣玖佰元折算壹日。扣案之信號槍壹枝、裝鴿網貳件
、網鴿網子壹捲、架網絞繩壹捲均沒收之。
    事  實
一、子○○基於意圖為自己不法所有之概括犯意，自民國94年3
    月間某日起至94年9 月15日8 時許止，在臺北縣林口鄉附近
    賽鴿飛行途徑之山區，架設大型鳥網竊取飛經該路徑之賽鴿
    ，見賽鴿將飛近鳥網上空時，以信號槍射向賽鴿飛行路徑上
    空，賽鴿見狀驚恐失措即下飛往鳥網衝撞，以此方式連續竊
    取鴿主戊○○、辛○○、辰○○、庚○○、己○○、未○○
    、甲○○、乙○○、癸○○、丙○○、劉惠琦、王炳燦、丑
    ○○、丁○○、巳○○、壬○○、午○○、寅○○、劉代達
    及卯○○等人之賽鴿後，依據賽鴿腳環上之聯絡電話，在新
    莊、林口等處，以行動電話（序號000000000000000 號）向
    戊○○等人恐嚇取財新臺幣（下同）2,000 元至3,000 元不
    等之金額，並要求戊○○等人將上開金額匯至簡益達（另經
    臺灣南投地方法院檢察署檢察官聲請簡易判決處刑）所開立
    之慶豐銀行草屯分行帳號00000000000000號、及華南銀行草
    屯分行帳號000000 000000 號、王菱憶（於95年12月15日死
    亡）所開立之埔里郵局帳號00000000000000號、及黃宥誠（
    由檢察官另行偵處）所開立之臺中商業銀行帳號0000000000
    00號帳戶後，再將賽鴿予以釋放，否則恫稱將對賽鴿不利。
    嗣於94年9 月19日19時40分許，子○○在臺北縣蘆洲市○○
    街之網際先鋒網咖店為警查獲，後至其位於臺北縣蘆洲市○
    ○街194 巷15號8 樓之3 住處，扣得王菱憶開立之埔里郵局
    帳戶存摺1 本、提款卡1 張及私章1 顆、黃宥誠開立之臺中
    商業銀行帳戶存摺1 本及提款卡1 張、簡益達開立之華南商
    業銀行存摺1 本及慶豐銀行帳戶存摺1 本及提款卡1 張、林
    塗連開立之慶豐銀行存摺1 本、信號槍1 枝、裝鴿網2 件、
    網鴿網子1 捲、架網絞繩1 捲等物，始查悉上情。
二、案經南投縣政府警察局草屯分局報請臺灣南投地方法院檢察
    署檢察官呈請臺灣高等法院檢察署令轉臺灣板橋地方法院檢
    察署檢察官偵查起訴。本院於準備程序進行中，被告就被訴
    事實為有罪之陳述，經告知簡式審判程序之旨，並聽取公訴
    人、被告之意見後，由本院合議庭裁定由受命法官獨任進行
    簡式審判程序。
    理  由
一、訊據被告子○○就上開犯行全部坦白承認，核與證人即被害
    人戊○○、陳文輝、辛○○、辰○○、庚○○、己○○、未
    ○○、甲○○、乙○○、癸○○、丙○○、劉惠琦、王炳燦
    、丑○○、丁○○、巳○○、壬○○、午○○、寅○○、劉
    代達、卯○○等人於警詢時所證述之情節相符，亦與證人簡
    益達於警詢時及偵查中所證述之內容互核無訛。並有簡益達
    所開立之華南銀行草屯分行存款明細及存款往來明細表、簡
    益達所開立之慶豐銀行草屯分行存摺明細、王菱憶所開立之
    埔里郵局存摺明細及客戶歷史交易清單、匯款單及照片10幀
    附卷可稽。此外，復有被告所有用以盜捕賽鴿之信號槍1 枝
    、裝鴿網2 件、網鴿網子1 捲、架網絞繩1 捲等物扣案可資
    佐證。綜上調查，自堪認被告前開自白應與事實相符，本件
    事證明確，被告犯行堪予認定。
二、查被告行為後，刑法業於94年2 月2 日修正公布，95年7 月
    1 日起施行，其中與本件有關部分之第2 條、第55條、第56
    條、第41條均業已修正。按「行為後法律有變更者，適用行
    為時之法律，但行為後之法律有利於行為人者，適用最有利
    於行為人之法律」，修正後刑法第2 條第1 項定有明文。此
    條規定係規範行為後法律變更所生新舊法比較適用之準據法
    ，本身尚無新舊法比較之問題，於新法施行後，應一律適用
    新法第2 條第1 項之規定，為「從舊從輕」之比較，先予敘
    明，再按本次法律變更，比較時應就罪刑有關之共犯、未遂
    犯、想像競合犯、牽連犯、連續犯、結合犯，以及累犯加重
    、自首減輕暨其他法定加減原因（如身分加減）與加減例等
    一切情形，綜其全部罪刑之結果而為比較（最高法院95年5
    月23日95年度第8 次刑事庭會議決議參照）。茲就本件新舊
    法比較結果敘述如下：
    (一)被告行為後，刑法第55條牽連犯、第56條連續犯之規定，
      業於94年1 月7 日修正公布刪除，並於95年7 月1 日施行
      ，則被告之犯行，因行為後新法業已刪除牽連犯、連續犯
      之規定，此刪除雖非犯罪構成要件之變更，但顯已影響行
      為人刑罰之法律效果，自屬法律有變更，依新法第2 條第
      1 項規定，比較新、舊法之結果，以舊法得依牽連犯、連
      續犯之規定論以一罪之規定較有利於被告。
    (二)本件被告犯罪時之刑法第41條第1 項前段規定：「犯最重
      本刑為5 年以下有期徒刑以下之刑之罪，而受6 個月以下
      有期徒刑或拘役之宣告，因身體、教育、職業、家庭之關
      係或其他正當事由，執行顯有困難者，得以1 元以上3 元
      以下折算一日，易科罰金。」又被告行為時之易科罰金折
      算標準，依修正前罰金罰鍰提高標準條例第2 條前段（現
      已刪除）規定，就其原定數額提高為100 倍折算1 日，則
      本件被告行為時之易科罰金折算標準，應以銀元300 元折
      算1 日，經折算為新臺幣後，應以新臺幣900 元折算為1
      日。惟95年7 月1 日修正公布施行之刑法第41條第1 項前
      段則規定：「犯最重本刑為5 年以下有期徒刑以下之刑之
      罪，而受6 個月以下有期徒刑或拘役之宣告者，得以新臺
      幣1 千元、2 千元或3 千元折算1 日，易科罰金。」比較
      修正前後之易科罰金折算標準，以95年7 月1 日修正公布
      施行前之規定，較有利於被告。
二、按刑法第346 條第1 項恐嚇取財罪所稱之「恐嚇」，乃指以
    惡害之事，告知他人，使其生畏懼或恐怖心而言，且惡害之
    種類並無限制，不以生命、身體、名譽為限，即便是「財產
    」、個人信用等事項亦屬之；再惡害告知之方法，更不以明
    示者為限，以默示之方法亦可，故凡一切言語、舉動或與其
    他事實相配合而足以使他人生畏懼心者，均包含在內（最高
    法院81年台上字第867 號判決意旨參照），是核被告子○○
    所為係犯刑法第346 條第1 項之恐嚇取財罪，及同法第320
    條第1 項之竊盜罪。被告子○○多次竊盜及恐嚇取財犯行，
    均時間緊接，所犯又係構成要件相同之罪名，均顯係基於概
    括犯意反覆為之，均應依修正前刑法第56條之規定分別論以
    一罪並加重其刑。又被告所犯上開2 罪名間，有方法、結果
    之牽連關係，應依修正前刑法第55條牽連犯之規定，從一重
    之連續恐嚇取財罪處斷。爰審酌被告正值壯年，不思正業，
    反鋌而走險，連續竊捕他人之賽鴿並恐嚇他人匯款取贖，獲
    取不法利益，造成多名鴿主之損失甚鉅，又其架設網架於野
    外，亦影響野生動物之行動，而破壞生態，犯罪所生危害非
    輕，惟本件被告犯後尚知坦認犯行，並與5 名被害人達成調
    解，此有本院97年度附民移調字第1 號調解筆錄附卷可參（
    見本院卷第102-103 頁）；其他被害人則明知有向被告求償
    之機會，惟仍不願花費時間與被告調解，亦有本院公務電話
    紀錄表12份在卷可查（見本院卷第103-114 頁），是本件應
    認被告確有賠償所有被害人之誠意，犯後態度尚屬良好等一
    切情狀，量處如主文所示之刑，以資懲儆。又被告本件犯罪
    時間，均係在96年4 月24日前，合於中華民國九十六年罪犯
    減刑條例所定得予減刑之規定，應依同條例第2 條第1 項第
    3 款之規定減其刑為二分之一；又其所犯為最重本刑5 年以
    下有期徒刑之罪，經減刑為6 月以下有期徒刑，依同條例第
    9 條之規定，應併諭知易科罰金之折算標準，爰再依修正前
    刑法第41條第1 項前段之規定諭知易科罰金之折算標準。至
    扣案之信號槍1 枝、裝鴿網2 件、網鴿網子1 捲及架網絞繩
    1 捲，係被告所有供犯本案所用之物，業據其供明在卷，爰
    均依法諭知沒收。
據上論斷，應依刑事訴訟法第273 條之1 第1 項、第299 條第1
項前段，刑法第2 條第1 項前段、第320 條第1 項、第346 條第
1 項、第38條第1 項第2 款，修正前刑法第56條、第55條、第41
條第1 項前段，刑法施行法第1 條之1 第1 項、第2 項，廢止前
罰金罰鍰提高標準條例第2 條，中華民國九十六年罪犯減刑條例
第2 條第1 項第3 款、第7 條、第9 條，現行法規所定貨幣單位
折算新臺幣條例第2 條，判決如主文。
本案經檢察官陳旻源到庭執行職務。
中    華    民    國    97    年    3     月    28    日
                  刑事第十三庭  法  官  許映鈞
以上正本證明與原本無異
如不服本判決應於送達後10日內向本院提出上訴狀
                                書記官  范煥堂
中    華    民    國    97    年    3     月    28    日
附錄本案論罪科刑法條全文：
中華民國刑法第320條
意圖為自己或第三人不法之所有，而竊取他人之動產者，為竊盜
罪，處 5 年以下有期徒刑、拘役或 5 百元以下罰金。
意圖為自己或第三人不法之利益，而竊佔他人之不動產者，依前
項之規定處斷。
前二項之未遂犯罰之。
中華民國刑法第346條
意圖為自己或第三人不法之所有，以恐嚇使人將本人或第三人之
物交付者，處 6 月以上 5 年以下有期徒刑，得併科 1 千元以
下罰金。
以前項方法得財產上不法之利益，或使第三人得之者，亦同。
前二項之未遂犯罰之。


司法院資訊處製作；財團法人民間司法改革基金會備份。
